臺灣板橋地方法院民事判決　九十二年度重訴字第四六五號
　　原　　　告　甲○○
　　訴訟代理人　黃安然律師
　　被　　　告　午○○
　　　　　　　　丑○○
　　　　　　　　子○○
　　　　　　　　辰○○
　　　　　　　　　　　　　 .
　　　　　　　　巳○○　　　住.
　　　　　　　　寅○○　　　住台北縣三重市○○街一一四號二樓
　　　　　　　　卯○○　　　住.
　　　　　　　　壬○○　　　住.
　　　　　　　　辛○○　　　住.
　　　　　　　　庚○○　　　住.
　　　　　　　　乙○○　　　住.
　　　　　　　　己○○　　　住.
　　　　　　　　丙○○　　　住.
　　　　　　　　戊○○　　　住.
　　　　　　　　癸○○　　　住台北市○○○路○段五四號
　　　　　　　　丁○○　　　住台北縣三重市○○○街二五六巷九號
右當事人間請求塗銷地上權事件，本院於中華民國九十三年二月二十四日言詞辯論終
結，判決如左：
    主    文
原告所有坐落台北縣三重市○○○段九七二地號土地，其上登記地上權人張登華部分
，被告乙○○、己○○、丙○○、戊○○；其上登記地上權人許張勤部分，被告午○○、丑○○、子○○、辰○○、巳○○、寅○○、卯○○，應於辦理繼承登記後，塗
銷地上權登記。
原告所有坐落台北縣三重市○○○段九七二地號土地，其上登記地上權人壬○○、辛○○、庚○○、癸○○、丁○○，應予塗銷。
原告其餘之訴駁回。
訴訟費用由被告連帶負擔百分之八十，餘由原告負擔。
    事    實
甲、原告方面：
一、聲明：求為判決：
（一）原告所有坐落台北縣三重市○○○段九七二地號土地，其上登記地上權人張登
      華部分，被告乙○○、己○○、丙○○、戊○○；其上登記地上權人許張勤部
      分，被告午○○、丑○○、子○○、辰○○、巳○○、寅○○、卯○○，均應
      於辦理繼承登記後，塗銷地上權登記。
（二）原告所有坐落台北縣三重市○○○段九七二地號土地，其上登記地上權人壬○○、辛○○、庚○○、癸○○、丁○○，應予塗銷。
（三）被告乙○○、己○○、丙○○、戊○○、午○○、丑○○、子○○、辰○○、
      巳○○、寅○○、卯○○、壬○○、辛○○、庚○○、癸○○、丁○○，應於
      塗銷右開地上權登記時，逕向台北縣三重地政事務所申請更正該土地登記謄本
      上土地標示部地上建物建號欄：正義北路00000－000為三重市○○○
      段九八０地號土地上土地標示部地上建物欄。
二、陳述：
（一）坐落台北縣三重市○○○段九七二地號土地（重測前為三重埔段長泰小段八四
      －五號），八十七年因判決共有物分割，為原告所有（權利範圍：全部），面
      積為八八點九三平方公尺，其上房屋門牌號碼為三重市○○○路一０七號（未
      辦保存登記），建號為六０五九，該土地他項權利部載有地上權，地上權人係
      被告壬○○、辛○○、庚○○、張登華（已死亡，其繼承人為被告乙○○、己○○、丙○○、戊○○）、癸○○、張許勤（為張樹叢之繼承人，五十九年九
      月十七日死亡，由其夫許火灶及其子女丑○○、子○○、辰○○、巳○○繼承
      ，嗣許火灶於六十三年間與陳金匙結婚，陳金匙其後改名為午○○，許火灶於
      八十四年六月二十七日死亡，其繼承人為被告午○○、丑○○、子○○、辰○○、巳○○、寅○○、卯○○）、丁○○（為張登發之繼承人）。原告發現該
      土地上之上開地上權登記係訛誤，其地上權若依其房屋坐落三重市○○○路一
      一二號，其地上權應係存在於三重市○○○段九八０地號土地上，被告等人係
      張樹叢之繼承人，張樹叢之住屋係在三重市○○○路一一二號（舊建號為０三
      六六號，新建號為一五三０號），舊門牌號碼為三重市○○街一五０號，基地
      為三重市○○○路九八０地號（重測前為三重市○○○段八五－七號）。原告
      之土地面積僅八八點九三平方公尺，被告等人之被繼承人張樹叢之住屋面積連
      騎樓共計一二四平方公尺，其地上權面積為一二三點九七平方公尺，就地上權
      面積揆之，被告等人之地上權絕非在原告之土地上。
（二）依舊建築改良物登記簿原於原告之土地上另登記地上權人張樹枝之部分（此部
      分已塗銷地上權登記，經原告撤回），其上審查意見條註「本建物基地更正為
      八五－一０、八五－四。五三莊測字第一七一號」。原告所有土地，舊地號為
      八四－五，並非八五－一０或八五－四，有原證七建築改良物登記簿謄本可證
      ，另張樹叢部分，其他項權利登記聲請書，於三十八年十二月一日登記時，「
      坐落台北縣新莊區三重鎮長泰里一五０號，後刪改完八四之五」，張樹枝部分
      ，其他項權利登記聲請書，其聲請書載明「坐落三重市三重埔長泰里一四九號
      ，後刪改為八四之五」，由上開二地上權原設定聲請書所載，益徵當時登記時
      ，應係原以房屋舊門牌登記，後逕改為土地八四－五地號，此係錯誤，應係填
      具「家屋登記保證書」時，誤載地號所致。
（三）被告等人於原告土地上既無地上權，爰請求被告乙○○等人於辦理繼承登記後
      ，協同塗銷地上權登記如訴之聲明第一項所示，被告壬○○等人應協同辦理塗
      銷地上權登記如訴之聲明第二項所示，及應於塗銷地上權登記時，逕向台北縣
      三重地政事務所申請更正該土地登記謄本上土地標示部地上建物建號欄如訴之
      聲明第三項之記載。
三、證據：提出新舊地號、建號、門牌對照表、兩造房屋土地位置簡圖、土地登記簿
    謄本、建物登記簿、繼承系統表、土地登記簿謄本、繼承人戶籍謄本、建物登記
    簿謄本、家屋登記保證書為證。
乙、被告方面：
    被告均未於言詞辯論期日到場，亦未提出準備書狀作何聲明或陳述。
    理　　由
一、程序方面：
    本件被告均未於言詞辯論期日到場，核無民事訴訟法第三百八十六條各款所列情
    形，爰依原告聲請，由其一造辯論而為判決。
二、得心證之理由：
（一）原告主張之上開事實，已據其提出新舊地號、建號、門牌對照表、兩造房屋土
      地位置簡圖、土地登記簿謄本、建物登記簿、繼承系統表、土地登記簿謄本、
      繼承人戶籍謄本、建物登記簿謄本、家屋登記保證書為證。被告經通知均未到
      場爭執，亦未提出準備書狀作何爭執之聲明或陳述，堪信原告之主張為真實可
      採。
（二）按不動產權利之登記如有無效之原因，其登記名義人雖不能取得權利，惟此項
      登記仍不失為財產上之利益，登記名義人死亡後，自應由其繼承人繼承；且為
      維持登記之連續性，應認在其繼承人辦理繼承登記前，真正權利人尚不得逕行
      請求塗銷該登記。最高法院八十七年度台上字第二六六七號判決可資參照。本
      件被告乙○○、己○○、丙○○、戊○○等人為地上權人張登華之繼承人，午
      ○○、丑○○、子○○、辰○○、巳○○、寅○○、卯○○等人為許張勤之繼
      承人，均未辦理地上權之繼承登記，有原告提出之繼承系統表、戶籍謄本、土
      地登記謄本在卷可稽，從而，原告以其所有坐落據以提起本訴，請求(1)原告所
      有坐落台北縣三重市○○○段九七二地號土地，其上登記地上權人張登華部分
      ，被告乙○○、己○○、丙○○、戊○○；其上登記地上權人許張勤部分，被
      告午○○、丑○○、子○○、辰○○、巳○○、寅○○、卯○○，均應於辦理
      繼承登記後，塗銷地上權登記。及請求(2)原告所有坐落台北縣三重市○○○段
      九七二地號土地，其上登記地上權人壬○○、辛○○、庚○○、癸○○、丁○○，應予塗銷，即無不合，應予准許。
（三）原告固同時訴請被告應協同原告向地政機關辦理塗銷系爭地上權登記，惟按他
      項權利塗銷登記，得由他項權利人或原設定人或其他利害關係人提出土地登記
      規則第三十二條所列文件，單獨申請之，土地登記規則第一百三十一條定有明
      文，本院既已判令被告塗銷系爭地上權之登記，於判決確定後，原告即可持確
      定判決單獨向地政機關辦理塗銷登記，本毋待法院判令被告協同辦理塗銷登記
      而後可，故原告此部分之主張，於法無據，應予駁回。
（四）又原告所有之土地上地上權既經准予塗銷，則原告土地上已無被告等人之地上
      權登記，原告之土地已無受被告等人侵害及侵害之虞，至於被告等人之房屋係
      應登記坐落於何地號土地上，係屬被告等人權利之保護問題，應由被告等人自
      行辦理更正，縱被告等人未辦理更正，原告之土地既已塗銷被告等人地上權之
      登記，原告之土地已除去此負擔，則原告土地所有權之行使，並不因被告等人
      未辦理更正其房屋之坐落土地地號而受影響，是原告請求被告乙○○、己○○
      、丙○○、戊○○、午○○、丑○○、子○○、辰○○、巳○○、寅○○、卯
      ○○、壬○○、辛○○、庚○○、癸○○、丁○○，應於塗銷右開地上權登記
      時，逕向台北縣三重地政事務所申請更正該土地登記謄本上土地標示部地上建
      物建號欄：正義北路00000－000為三重市○○○段九八０地號土地上
      土地標示部地上建物欄，即無權利保護之必要，原告此部分之請求，為無理由
      ，應予駁回。
三、結論：原告之訴為一部有理由，一部無理由，依民事訴訟法第三百八十五條第一
    項前段、第七十九條、第八十五條第二項，判決如主文。
中　　　華　　　民　　　國　　九十三　　年　　　三　　　月　　　九　　　日
                                臺灣板橋地方法院民事第二庭
~B法　　　官　林錫凱
右為正本係照原本作成
如對本判決上訴，須於判決送達後廿日內向本院提出上訴狀
中　　　華　　　民　　　國　　九十三　　年　　　三　　　月　　　十一　　日
~B法院書記官　許清琳
